【裁判字號】    92,上訴,3333
【裁判日期】    921121
【裁判案由】    偽造貨幣
【裁判全文】
臺灣高等法院刑事判決                          九十二年度上訴字第三三三三號
    上  訴  人
    即  被  告  甲○○
    指定辯護人  本院公設辯護人乙○○
右上訴人因偽造貨幣案件，不服臺灣板橋地方法院九十二年度訴字第六三一號，中華
民國九十二年七月二十八日第一審判決（起訴案號：臺灣板橋地方法院檢察署九十二
年度偵字第一六三三號），提起上訴，本院判決如左：
    主  文
上訴駁回。
    事  實
一、甲○○於民國八十六年間，因過失致死案件，經台灣板橋地方法院判處有期徒刑
    七月，緩刑四年確定，八十八年間又因毒品危害防制條例等案件，經臺灣高等法
    院判決應執行有期徒刑七月確定，嗣撤銷前開緩刑，二案接續執行，而於八十九
    年十二月十七日縮刑期滿執行完畢，猶不知悔改。其明知真實姓名、年籍不詳之
    黃姓成年男子所持有之面額新臺幣（下同）一千元通用紙幣（即舊版千元紙幣）
    二十一張係屬偽鈔，竟意圖供行使之用，於九十一年四月十七日十六時許，在臺
    北縣三峽鎮○○路安溪國小前，向黃姓成年男子收受上開偽鈔，而收集之。嗣於
    同日十六時三十分許，在臺北縣三峽鎮○○路九十三號前為警查獲，並扣得上開
    偽鈔。
二、案經臺北縣政府警察局三峽分局報請臺灣板橋地方法院檢察署檢察官偵查起訴。
    理  由
一、訊據上訴人即被告甲○○，對於其在上開時、地，向黃姓成年男子收受上開偽鈔
    ，嗣經警查獲，並在其穿著之褲子左邊口袋扣得上開偽鈔之事實坦承不諱，惟矢
    口否認有意圖供行使之用而收集偽造通用紙幣之犯行，辯稱：扣案之二十一張千
    元大鈔，是黃姓成年男子要向其小舅子購買機車，在臺北縣三峽鎮○○路安溪國
    小前面巷內之陳志清住處所交付，伊並不知道是偽鈔云云。
二、經查：
    (一)上開扣案之面額一千元通用紙幣（即舊版千元紙幣）二十一張，經臺灣板橋
        地方法院檢察署送請中央銀行發行局（中央印製廠）鑑定結果，認均係以彩
        色噴墨方式仿印，紙質與真鈔不同，安全線以灰色墨在紙張背面仿造，號碼
        ：ＥＵ七五七六五九ＧＷ無水印，其餘偽鈔水印均以灰色墨在紙張背面仿製
        ，部分偽鈔紙張四角「壹仟」、「１０００」及人像衣領部分以壓凸方式仿
        凹版油墨凸起效果，均係偽鈔之事實，有該局九十一年五月六日台央發字第
        ０九一００二二一０九號函一紙在卷可稽 (見偵字第七四三一號卷第四四─
        四五頁)。嗣經臺灣板橋地方法院檢察署檢察官勘驗結果，認上開偽鈔蔣公
        袖口皆呈凸出之紋路、色澤與真鈔相似，惟紋路呈現較為模糊之情形，紙質
        觸摸與真鈔相似，鈔票上均有偽製的防偽線，該防偽線係在紙鈔上總統府面
        表面印製；復經原審法院勘驗結果，除其中編號ＥＵ七六七一一五ＧＷ及Ｅ
        Ｕ七五七六五九ＧＷ二張千元舊版鈔票，無先總統蔣公之人頭浮水印外，其
        餘均與上開檢察官勘驗之內容相同等情，亦有臺灣板橋地方法院檢察署九十
        一年四月二十五日及原審法院九十二年六月二十四日之勘驗筆錄各一份附卷
        足憑 (見偵字第七四三一號卷第四十頁、第一審卷第三七頁)。
    (二)被告就上開偽鈔之來源，先稱黃姓朋友在臺北縣三峽鎮○○路安溪國小前交
        給我，他要我幫他買機車 (見偵字七四三一號卷第五頁)；繼稱黃姓男子要
        向我小舅子王逸群買車，在臺北縣三峽鎮○○路其友人陳志清住處交給我的
        (見偵字七四三一號卷第三四頁反面、第三五頁)，交錢時陳志清有看到 (見
        偵字四二九０號卷第十一頁)。其所稱黃姓男子交付偽鈔之地點前後不一，
        而證人陳志清復證稱，並未看過有人在其住處拿錢給被告等情 (見偵字一六
        三三號卷第十七─十八頁)，是被告所稱黃姓男子交付偽鈔之地點，應以其
        初始所供「在臺北縣三峽鎮○○路安溪國小前」為可信，而非在陳志清之住
        處。至被告供稱黃姓男子為購買機車而交款一節，非但無法提供該黃姓男子
        之真實姓名、地址以供查證，且未留任何連絡電話，則將如何進一步洽談買
        賣機車或退還款項之事？顯違一般交易習慣，被告空言置辯，自無可採。況
        當時偽鈔盛行，電視媒體、報章雜誌常有報導，一般民眾於交易之時，更加
        小心注意辨識，此乃眾所周知之事。而被告收受之偽鈔計二十一張，並非少
        數一、二張，其於收受、點數之時，當有相當之時間及機會可資辨識，斷無
        冒然收受之理。又上開偽鈔數量達二十一張，且係在被告身上經警查獲，衡
        情應非供自己收藏之用，當係意圖供行使之用而收集，亦可認定。
    (三)綜上所述，被告前揭辯解，為卸責之詞，不足採信。本案事證明確，被告之
        犯行，堪以認定。
三、核被告所為，係犯刑法第一百九十六條第一項之意圖供行使之用而收集偽造之通
    用紙幣罪。又被告曾受如事實欄所載之有期徒刑執行完畢，此有臺灣板橋地方法
    院檢察署刑案資料查註紀錄表及臺灣高等法院被告全國前案紀錄表各一份在卷可
    憑，其於五年以內再犯本件有期徒刑以上之罪，為累犯，應依法加重其刑。
四、原判決以被告罪證明確，適用刑法第一百九十六條第一項、第四十七條、第五十
    九條、第二百條、罰金罰鍰提高標準條例第一條前段之規定，並審酌被告之素行
     ，兼衡其智識程度、生活狀況，不思以正當方式賺錢謀生，竟意圖不勞而獲，
    收集偽鈔，足以危害紙幣流通及社會金融秩序，惟收集偽造紙幣之數額為二萬一
    千元，且尚未行使，犯罪所生之損害尚非重大，及其犯罪之動機、目的、手段、
    犯後之態度等一切情狀，且以被告收集偽鈔一次，收集之偽鈔均未使用，犯罪情
    節尚非重大，其所犯本罪之法定本刑為三年以上十年以下有期徒刑，得併科五千
    元以下罰金，情輕法重，客觀上足以引起一般同情，顯有堪資憫恕之處，即令處
    以法定最低刑度猶嫌過重，爰依刑法第五十九條之規定酌減其刑，並先就累犯部
    分加重後再減輕之，而量處有期徒刑一年十月，扣案如附表所示之偽鈔，皆係偽
    造之通用紙幣，不問屬於犯人與否，均依刑法第二百條之規定宣告沒收。經核認
    事用法，均屬正當，量刑亦稱妥適。被告上訴意旨，仍執陳詞，否認犯罪，指摘
    原判決不當，為無理由，應予駁回。
據上論斷，應依刑事訴訟法第三百六十八條，判決如主文。
本案經檢察官沈世箴到庭執行職務。
中      華      民      國      九十二     年    十一    月   二十一   日
                                臺灣高等法院刑事第九庭
                                    審判長法  官  李  文  成
                                          法  官  官  有  明
                                          法  官  洪  曉  能
右正本證明與原本無異。
如不服本判決，應於收受送達後十日內向本院提出上訴書狀，其未敘述上訴之理由者
並得於提起上訴後十日內向本院補提理由書（均須按他造當事人之人數附繕本）。
                                          書記官  劉  文  美
中      華      民      國      九十二     年    十一    月   二十四   日
附錄本案論罪科刑法條全文
刑法第一百九十六條（行使收集或交付偽造變造通貨、幣券罪）
行使偽造、變造之通用貨幣、紙幣、銀行券，或意圖供行使之用而收集或交付於人者
，處三年以上十年以下有期徒刑，得併科五千元以下罰金。
收受後方知為偽造、變造之通用貨幣、紙幣、銀行券而仍行使，或意圖供行使之用而
交付於人者，處五百元以下罰金。
第一項之未遂犯罰之。
（罰金已依罰金罰鍰提高標準條例提高十倍）
附表
編號    偽鈔編號                    面額（單位：新臺幣）
一      ＣＴ七六七六一五ＥＵ        一千元
二      ＥＵ六九五七一六ＧＷ        一千元
三      ＣＴ八六六七九０ＥＵ        一千元
四      ＥＵ七五七六五九ＧＷ        一千元
五      ＥＵ七五七六一五ＧＷ        一千元
六      ＣＴ五七九六五三ＥＵ        一千元
七      ＣＴ六二０八七五ＥＵ        一千元
八      ＥＭ六五七六九五ＥＵ        一千元
九      ＥＵ七五五六三一ＧＷ        一千元
十      ＬＸ六五七六九一ＥＵ        一千元
十一    ＬＸ六五七六一一ＥＵ        一千元
十二    ＧＷ五七九六五七ＥＭ        一千元
十三    ＣＴ五七五六五七ＥＵ        一千元
十四    ＥＵ八六五六八一ＣＴ        一千元
十五    ＥＵ七六七一一五ＧＷ        一千元
十六    ＣＴ七五五六三五ＥＵ        一千元
十七    ＥＭ七九五七六九ＥＵ        一千元
十八    ＣＴ七五七一一九ＥＵ        一千元
十九    ＣＴ七六七六五一ＥＵ        一千元
二十    ＣＴ六九一一七五ＥＵ        一千元
二一    ＬＸ六九五七一六ＥＵ        一千元


司法院資訊處製作；財團法人民間司法改革基金會備份。
